臺灣高雄地方法院刑事判決　　　　　　　　　　　　　九十一年度易字第九五三號
　　公　訴　人　臺灣高雄地方法院檢察署檢察官
　　被　　　告　丁○○
　　選任辯護人　鄭淑貞
　　　　　　　　林鴻駿
　　　　　　　　許清連
右列被告因過失傷害案件，經檢察官提起公訴（九十一年度偵字第四五一號），本院
判決如左：
    主  文
丁○○因過失傷害人致重傷，處有期徒刑陸月，如易科罰金，以參佰元折算壹日。
    事  實
一、丁○○於民國九十年十一月十七日晚上十一時二十六分許，與友人在高雄市小港
    區○○○路三○八號「七色橋小吃部」內飲酒、唱歌，其間與在該店內消費並已
    酒醉之丙○○，雙方於酒後發生口角爭執，後丁○○即與友人離開該店，因發現
    有物品遺留在該店內，而折返拿取，正欲離去之際，再與丙○○發生爭執，而在
    上址該店前附近，丁○○明知丙○○已酒醉，本應注意以手推丙○○胸部，可能
    因丙○○酒後重心不穩，造成丙○○跌倒而受有傷害，詎丁○○應注意、能注意
    ，竟疏未注意，以雙手推丙○○之前胸，欲推開丙○○，丙○○因而往後跌倒在
    地上，頭部撞擊地面，受有「(一)頭部外傷合併(1)腦挫傷合併嚴重腦水腫、(2)急性
    左側額顳頂部硬腦膜下出血合併腦壓迫、(3)蜘蛛網膜下腔出血、(4)左枕部頭皮血
    腫及擦傷，(二)左肘擦傷」等傷害，並因上開傷害，經治療後，仍造成右上肢完全
    癱瘓，右腳部肢體無力欒縮，無法獨力行走，智力認知功能嚴重受損，言語遲緩
    ，智力低下，僅相當小學五年級程度，致有毀敗手部及腳部各乙肢機能，及對於
    身體或健康有重大不治或難治等重傷害。丁○○見丙○○跌倒在地，誤以為丙○○係因酒醉而倒地不起，即騎乘其所有車牌號碼ＸＶＹ─四六三號機車離去，嗣
    經該店負責人乙○○見丙○○倒臥在地，亦無知覺，而報警處理，並經附近民眾
    記下丁○○上開機車車牌號碼，提供予警方，始經警循線查獲。
二、案經丙○○之妻甲○○訴由高雄市政府小港分局報請台灣高雄地方法院檢察署檢
    察官偵查起訴。
    理  由
一、訊據被告丁○○固坦認確有於右揭時、地，酒後與在該店內消費已酒醉之被害人
    丙○○，發生口角爭執，於其離去該店後，因有物品遺留店內而返回拿取，正欲
  離去之際，再與被害人丙○○發生爭執，而在上址該店前附近，與被害人丙○○
    拉扯間，造成被害人丙○○因而跌倒在地之事實不諱，惟辯稱：當時伊與友人在
    該店內唱歌、飲酒，被害人當時已酒醉，不知為何，一直罵伊，並對伊挑釁，伊
    並未加以理會，後友人即勸伊回去，不要在該處，離去後因發現有物品遺留在店
    內，返回拿取時，被害人見伊即追著要打伊，一直追到該店外面，因被害人徒手
    欲拳毆伊，始出於自衛舉手阻擋並撥開，被害人因而跌倒在地，伊當時以為被害
    人因酒醉而倒地不起，即先行離去云云。惟查：
  (一)被告丁○○確有於右揭時、地，酒後與在該店內消費已酒醉之被害人丙○○，發
    生口角爭執，於其離去該店後，因有物品遺留店內而返回拿取，正欲離去之際，
    再與被害人丙○○發生爭執，而在上址該店前附近，與被害人丙○○拉扯間，造
    成被害人丙○○因而跌倒在地之事實，業據被告於警訊及偵、審時供承不諱。又
    被告於警訊時供稱：伊再度進入該店拿取遺留之物品時，被害人即追著打伊，並
    追到外面，當時伊見被害人人高馬大，伊怕被他打到，且當時雙方均有喝酒，伊
    就雙手推他，想把他推走，結果他就跌倒，後伊即回家等語，並於偵查時供述：
    伊離開後折返拿取物品時，被害人見係伊即罵伊，伊出來被害人也追出來，被害
    人打伊左肩部，伊順手推他的胸前一把，被害人即往後倒，是被害人追伊，伊始
    還手的，當時伊以為他係喝醉了，就騎機車離去等語，並證人即「七色橋小吃部
    」負責人乙○○於警訊及本院審理時證述：於九十年十一月十七日晚上，伊有見
    被告及被害人在店內消費，是坐在不同位置，他們均有喝酒，後伊即有事外出，
    所以並不知道他們是否有發生爭吵，後伊回到店內，因聽見店外附近有人爭吵，
    並因店內僅有伊及一名女職員，故即報警，但伊並無實際見爭吵之情形，亦未注
    意爭吵之聲音到底有多少人，而當時僅聽見有爭吵聲，並無任何器具打鬥聲音，
    伊報警後即出去觀看，見被害人躺在地上，伊欲叫醒他，但被害人均不動，所以
    即再度報警，當時伊有看一下被害人，並無明顯外傷或流血，只是躺在那邊不動
    ，而戊○○當時係為店內消費之顧客，伊第一次報警時，她在店內，並隨後與伊
    一同出去觀看，所以她應無目擊案發之情形，後警察來時，她係向警察稱有人記
    下車牌號碼交給她的等語。而被害人丙○○確係因與被告爭執後，跌倒在地，而
    受有前開之傷害，有邱綜合醫院診斷證明書乙紙及照片六張附卷可稽；又按毀敗
    一肢以上之機能，及其他於身體或健康，有重大不治或難治之傷害，為重傷害，
    刑法第十條第四項第四款及第六款定有明文，被害人因上開傷害，經治療後，仍
    造成右上肢完全癱瘓，右腳部肢體無力欒縮，無法獨力行走，智力認知功能嚴重
    受損，言語遲緩，智力低下，僅相當小學五年級程度，有邱綜合醫院九十一年二
    月七日邱醫字第九一○○一七號及九十一年四月二十三日邱醫字第九一○○五七
    號函、高雄市立小港醫院診斷證明書及九十一年四月二十三日（９１）高醫港秘
    字第○五四九號函在卷可按；並證人即告訴人甲○○於偵查及本院審理時證稱：
    被害人現在右手無力，無任何功能，左手功能存在，但無法高舉，雙腳無力，可
    以以拐杖行走一小段路，走路跌跌撞撞，如跌倒無法自行起身，被害人因腦部受
    損，智力退化，如同學齡期之智商，需從新學習，且被害人無法自行處理日常生
    活，終身無法工作等語。是被害人確因上開傷害，致有毀敗手部及腳部各乙肢機
    能，及對於身體或健康有重大不治或難治等重傷害甚明。準此，被告與被害人雙
    方爭執至上址該店前附近，被告係以雙手推被害人之胸部，造成被害人往後跌倒
    在地，而受有前開重傷害，是被告事後翻異前詞，辯稱：伊僅舉手阻擋並撥開，
    並無手推被害人云云，顯係事後避重就輕之詞，不足採信；且被害人確係因被告
    上開行為，致往後跌倒在地，頭部撞擊地面，而受有前開傷害等情，應堪認定。
    復被告於警訊時供稱：伊見被害人人高馬大，怕被他打到，且當時雙方均有喝酒
    ，伊就雙手推他，想把他推走，結果他就跌倒云云，並於偵查時供述：因被害人
    見係伊即罵伊，伊出來被害人也追出來，被害人打伊左肩部，伊順手推他的胸前
    一把，被害人即往後倒，是被害人追伊，伊始還手的云云，是縱如被告所言，係
    因遭被害人追打、攻擊，始將被害人推倒，惟據被告上開供述之情形觀之，被告
    顯係因屢遭被害人辱罵，並拍打其左肩部，氣憤下始還手推被害人胸部，並非出
    於防衛之意思甚明；且被告並無因本件爭執受有任何傷害，亦無證據可供參酌當
    時被害人確有為攻擊行為，是尚難據被告片面有利於己之陳述，即認被害人當時
    確有為不法侵害之行為。綜上，被告因與被害人丙○○，在上址店內，雙方於酒
    後發生口角爭執，被告離去後，因發現物品遺留在該店內，而返回拿取，正欲離
    去之際，再與被害人發生爭執，雙方爭執至上址該店前附近，被告即以雙手推被
    害人之胸部，欲推開被害人，致造成被害人往後跌倒在地，而受有前開重傷害等
    情，堪予認定。
  (二)按被告明知雙方係於酒後，並被害人當時已酒醉，本應注意以雙手推被害人丙○○之胸部，可能因被害人重心不穩，造成被害人跌倒而受有傷害，詎被告應注意
    、能注意，竟疏未注意，因認被害人欲為攻擊行為，即以雙手推被害人之前胸，
    欲推開被害人，致被害人因而往後跌倒在地上，頭部撞擊地面，受有前開傷害，
    其有過失至明。而被害人確因被告之行為受有前述重傷害，已如前述，是被告之
    過失行為與被害人之重傷害結果間，顯有相當因果關係。從而，本件事證明確，
    被告上開過失重傷害犯行，已堪認定。雖證人即被害人之妻甲○○於偵查及本院
    審理時陳稱：被害人顯係遭被告及其他多人毆打，不僅係因被告推一下之行為，
    即造成如此嚴重之傷害等語；而被害人雖受有上開如此嚴重之重傷害，惟觀之診
    斷證明書及被害人就醫時之照片，被害人所受之外傷，僅係頭部一處及手肘受有
    傷害，是苟如被害人係遭多人共同毆打，豈會僅受有頭部一處及手肘之外傷？是
    自被害人所受外傷之情形觀之，應係遭被告雙手推其胸部行為，致其重心不穩，
    往後跌倒在地，頭部撞擊地面，並於跌落時手肘摩擦地面所致，尚難僅據被害人
    受有如此嚴重之傷害，即認定被害人所受傷害，係遭被告與其他多人共同傷害行
    為所致，附此說明。
三、核被告丁○○所為，係犯刑法第二百八十四條第一項後段之過失致重傷害罪。爰
    審酌被告之品行非劣，僅因與被害人均於酒後發生爭執，未注意被害人係於酒後
    重心不穩，及其於酒後力道控制不易，而以雙手推被害人胸部，就本件過失情節
    ，被害人所受傷害嚴重，後遺症非輕，事後因和解金額無法達成共識，迄今尚未
    達成民事和解，及犯後態度等一切情狀，量處如主文所示之刑，並諭知易科罰金
    之折算標準，以資懲儆。
據上論斷，應依刑事訴訟法第二百九十九條第一項前段，刑法第二百八十四條第一項
後段、第四十一條第一項，罰金罰鍰提高標準條例第一條前段、第二條，判決如主文
。
本案經檢察官楊忠城到庭執行職務。
中      華      民      國      九十一    年      六    月      十二    日
                                臺灣高雄地方法院刑事第六庭
                                    法  官  洪榮家
右為正本，係照原本作成，證明與原本無異。
如不服本判決，應於送達後十日內，向本院提出上訴狀。
                                    書記官   陳寰瑛
中      華      民      國      九十一    年      六    月      十二    日
附錄本案論罪科刑法條全文：
刑法第二百八十四條第一項：
  因過失傷害人者，處六月以下有期徒刑、拘役或五百元以下罰金。致重傷者，處一
  年以下有期徒刑、拘役或五百元以下罰金。
